【裁判字號】    97,財管,40
【裁判日期】    970530
【裁判案由】    選任遺產管理人
【裁判全文】
臺灣彰化地方法院民事裁定  97年度財管字第40號
聲  請  人  乙○○
代  理  人  邱垂勳律師
關  係  人  丙○○○
上列聲請人聲請選任遺產管理人事件，本院裁定如下：
    主  文
選任丙○○○（女，民國○○年○月○○日生，國民身份證統一編號
：Ｚ000000000號，住彰化縣永靖鄉○○村○○路205號）為被繼
承人甲○○（男，33年1月2日生，83年8月5日死亡，國民身份證
統一編號：Ｚ000000000號，生前住彰化縣永靖鄉○○村○○路
205號）之遺產管理人。
聲請程序費用新台幣壹仟元由被繼承人甲○○之遺產負擔。
    理  由
一、按繼承開始時，繼承人有無不明，而無親屬會議或親屬會議
    未於一個月內選定遺產管理人者，利害關係人得聲請法院選
    任遺產管理人。又按先順序繼承人均拋棄其繼承權時，由次
    順序之繼承人繼承。其次順序繼承人有無不明或第四順序之
    繼承人均拋棄其繼承權者，準用關於無人承認繼承之規定，
    民法第1177條、第1178條第2項、第1176條第6項規定甚明。
二、本件聲請意旨略以：
（一）緣聲請人與被繼承人甲○○與為兄弟關係，因渠等之母親
      邱張連於民國（下同）82年1月10日死亡，遺留9筆不動產
      〈含未保存登記建物乙棟〉及新台幣（下同）42萬8952元
      尚未領取之徵收補償費等遺產，則母親邱張連之上開遺產
      依法應由聲請人、甲○○及其他第一順位繼承人共同繼承
      ，然甲○○在未及參與辦理母親邱張連之遺產繼承登記之
      前，即不幸於83年8月5日死亡，嗣甲○○死亡時之現存繼
      承人即配偶劉玉鑾、第一順位繼承人邱惠玲、邱魏信介、
      邱魏信宇、第二順位繼承人即父親邱魏春、第三順位繼承
      人乙○○、邱魏芳周、邱魏芳忠、邱魏芳鵬、邱魏叔雲、
      張邱魏暖、邱魏琴雲等12位現存之各順位繼承人又均辦理
      拋棄繼承，致聲請人母親邱張連之遺產迄今尚未辦理分割
      繼承登記。
（二）按「繼承開始時，繼承人之有無不明者，由親屬會議於一
      個月內選定遺產管理人。」、「無親屬會議或親屬會議未
      於前條所定期限內選定遺產管理人者，利害關係人或檢察
      官，得聲請法院選任遺產管理人」、「先順序繼承人均拋
      棄其繼承權時，由次順序之繼承人繼承。其次順序繼承人
      有無不明或第四順序之繼承人均拋棄其繼承權者，準用關
      於無人承認繼承之規定。」民法第1177條、第1178條第2
      項及第1176條第6項分別定有明文。查聲請人擬向法院請
      求分割母親邱張連之遺產，惟甲○○死亡後，其配偶及當
      時現存之各順位繼承人均已向鈞院辦理拋棄繼承，則甲○
      ○於83年8月5日死亡前，早已依法當然繼承母親邱張連遺
      產之應繼分財產部分，於甲○○死亡及其繼承人均拋棄繼
      承之情況下，已呈現無人繼承之情形，依民法第1176 條
      第6項規定應準用關於無人承認繼承之規定；次查甲○○
      之親屬並未於一個月內選定遺產管理人，致聲請人就分割
      母親邱張連之遺產為繼承登記方面，無法為訴訟上程序之
      主張，茲為順利進行分割遺產之訴訟程序，爰以利害關係
      人之身分聲請選任被繼承人甲○○之遺產管理人等語。
三、經查，聲請人主張之事實，業據提出戶籍謄本、繼承系統表
    、遺產覽表、土地登記謄本影本、彰化縣政府函影本、本院
    97年2月19日彰院賢家德第0970006768號函為證，復經本院
    依職權調閱本院83年度繼字第530號拋棄繼承事件卷宗，經
    核尚無不合，聲請人之主張堪信屬實。
四、次查，丙○○○為被繼承人甲○○之配偶，39年1月25日生
    ，其與被繼承人關係密切，年紀又非老邁，應堪勝任遺產管
    理之務。且經本院開庭詢問丙○○○，其亦表示同意擔任被
    繼承人甲○○之遺產管理人，有本院訊問筆錄一份在卷可稽
    。綜上，認本件選任丙○○○為被繼承人甲○○之遺產管理
    人應為適當，並裁定如主文所示。
五、依非訟事件法第157條裁定如主文。
中    華    民    國    97    年    5     月    30    日
                    家事法庭    法  官  王美惠
以上正本係照原本作成。
如對本裁定抗告須於裁定送達後10日內向本院提出抗告狀。
中    華    民    國    97    年    5     月    30    日
                                書記官  田慧賢


司法院資訊處製作；財團法人民間司法改革基金會備份。
